【裁判字號】    94,交聲,1154
【裁判日期】    950428
【裁判案由】    違反道路交通管理處罰條例聲明異議
【裁判全文】
臺灣臺北地方法院交通事件裁定        94年度交聲字第1154號
原處分機關  臺北市交通事件裁決所
異  議  人
即受處分人  甲○○
上列受處分人因違反道路交通管理處罰條例案件，對於臺北市交
通事件裁決所中華民國九十四年十月三十一日所為之處分（原處
分案號：北市裁二字第駕裁二二—ＡＣＶ五四二九六五號），聲
明異議，本院裁定如下：
    主  文
異議駁回。
    理  由
一、按汽車行駛時，行經隧道、調撥車道應開亮頭燈；汽車駕駛
    執照自發照之日起每滿六年換發一次，汽車駕駛人應於有效
    期限屆滿前一個月內向公路監理機關申請換發新照；又汽車
    駕駛執照逾期未換發新照者，不得駕駛汽車，道路交通安全
    規則第一百零九條第二款、第五十二條第一項及第五項分別
    定有明文。而所謂汽車，係指在道路上不依軌道或電力架線
    而以原動機行駛之車輛（包括機器腳踏車），復為道路交通
    安全規則第二條第一項第一款所規定。再汽車駕駛人，不依
    規定使用燈光者，處新臺幣（下同）六百元以上一千二百元
    以下罰鍰；汽車駕駛人，駕駛執照逾有效期間仍駕車者，處
    一千八百元以上三千六百元以下罰鍰，並禁止其駕駛；逾期
    之駕駛執照並應扣繳之，道路交通管理處罰條例第四十二條
    、第二十二條第一項第六款及第二項亦有明文規定。
二、本件異議人即受處分人甲○○於民國九十四年十月五日下午
    二時四十三分許，未持駕駛執照即騎乘車牌號碼ＢＢＢ—二
    六九號重型機車，於行經臺北市○○○道時未開亮頭燈，適
    為在該路段執行交通勤務之臺北市政府交通警察大隊文山一
    分隊警員傅恆毅發覺攔停制止，以其有違反道路交通管理處
    罰條例第二十一條第一項第一款「未領有駕駛執照駕車」及
    第四十二條「不依規定使用燈光」之違規行為，指定應到案
    日期為九十四年十月二十日前而當場掣單舉發。嗣受處分人
    於應到案日期前即九十四年十月十一日，向原處分機關提出
    其係因駕駛執照遺失未能補發而非無照駕駛之申訴內容，惟
    原處分機關函請臺北市監理處調查結果，該處於九十四年十
    月二十六日以北市監二字第○九四六三三九二七○○函覆原
    處分機關及受處分人「經查公路監理資訊系統，並無（受處
    分人）甲○○已考領機車駕駛執照紀錄」。受處分人遂於九
    十四年十月三十一日逕向臺北市監理處提出其曾考取機車駕
    駛執照之質疑，臺北市監理處旋依據所存檔之卷宗資料，將
    受處分人駕籍資料補登入電腦，惟該駕駛執照之有效日期僅
    至六十五年二月二十二日，原處分機關乃於同日改依「持逾
    期之駕駛執照駕車」之規定，以道路交通管理處罰條例第四
    十二條（贅引第一項）、第二十二條第一項第六款及違反道
    路交通管理事件統一裁罰基準表之規定，共裁處受處分人二
    千四百元之罰鍰（贅載「扣繳駕照」）。
三、受處分人於聲明異議狀內固不否認於前開時間，行經隧道不
    依規定使用燈光之事實，惟就持逾期之駕駛執照駕車部分，
    否認有何違反道路交通管理處罰條例規定，辯稱：伊開始要
    騎乘機車時即因駕照遺失屢向監理機關申請補發，然監理機
    關以六十八年後始有電腦建檔，則先前所考領之駕籍資料並
    無登載而拒絕辦理。此次係因本件違規事件而向裁決所申訴
    ，裁決所向監理機關行文後始得以補登，然卻又以駕照逾期
    而遭裁罰，實不合理云云。經查：本件受處分人原持領之重
    型機車駕駛執照，其發照日期為五十九年七月四日，有效日
    期係至六十五年二月二十二日，此有臺北市監理處九十四年
    十二月二十九日北市監二字第○九四六四一六七四○○號函
    文所附重機執照發出登記簿第一○○頁影本一紙及九十四年
    十一月二日查詢臺北市裁決所機車駕駛人螢幕列印一紙附卷
    可稽。受處分人若有向公路主管機關申請補發或換領駕駛執
    照卻遭拒絕之情事，本應循行政救濟管道以保障自身權益，
    然受處分人卻坐視其所有之重型機車駕照有效日期經過而仍
    未為任何維護自身權益之行為，其於五十九年七月四日考取
    重型機車駕駛執照後迄至警員舉發本件違規行為時即九十四
    年十月五日，受處分人均未曾再換領或補發取得駕駛執照，
    則受處分人僅空言泛稱其駕駛執照遺失後，向主管機關申請
    補發卻遭拒絕云云為辯，自非可採。況依受處分人異議意旨
    觀之，其亦不否認於駕駛執照逾期後，仍於九十四年十月五
    日騎乘前揭車號之重型機車，為警於臺北市○○○道口攔停
    舉發之事實，足見本件受處分人之違規事證明確，受處分人
    之違規行為堪以認定。
四、綜上所述，受處分人確有於前揭時、地駕車行經隧道不依規
    定使用燈光及駕駛執照逾期仍繼續駕車之違規行為。從而，
    原處分機關依上開道路交通管理處罰條例第四十二條、第二
    十二條第一項第六款及違反道路交通管理事件統一裁罰基準
    表之規定，共裁處受處分人罰鍰二千四百元，核無違誤。本
    件受處分人之異議為無理由，應予駁回。
據上論斷，應依道路交通案件處理辦法第十九條，裁定如主文。
中    華    民    國  九十五  年    四    月  二十八  日
                       臺灣臺北地方法院交通法庭
                           法      官  雷淑雯
上正本證明與原本無異。
如不服本裁定應於送達後五日內向本院提出抗告狀
                           書  記  官  陳弘文
中    華    民    國  九十五  年    四    月  二十八  日


司法院資訊處製作；財團法人民間司法改革基金會備份。
